【裁判字號】    98,交聲,403
【裁判日期】    980525
【裁判案由】    聲明異議
【裁判全文】
臺灣臺南地方法院交通事件裁定         98年度交聲字第403號
移送機關    交通部公路總局嘉義區監理所臺南監理站
異議人即
受處分人    甲○
上列異議人即受處分人因違反道路交通管理處罰條例案件，對於
交通部公路總局嘉義區監理所臺南監理站民國98年4月2日所為之
裁決處分（處分案號：嘉監南字第裁74-ZEB058896號）聲明異議
，本院裁定如下：
    主    文
異議駁回。
    理    由
一、原處分意旨略以：異議人即受處分人甲○（下稱異議人）駕
    駛車牌號碼7965-PB號自用一般小客車，於民國98年2月21日
    14時12分許，行駛至國道1號高速公路北上363.2公里（鼎金
    系統交流道）處，因行駛高速公路未依規定變換車道（跨越
    槽化線行駛），經內政部警政署國道公路警察局第五警察隊
    田寮分隊警員逕行製單舉發，嗣經交通部公路總局嘉義區監
    理所臺南監理站（下稱原處分機關）以其違規事證明確，依
    道路交通管理處罰條例第33條第1項第4款、第63條第1項第1
    款（原處分漏載第1款）及違反道路交通管理事件統一裁罰
    基準表之規定，裁處異議人罰鍰新臺幣（下同）3,000元，
    並記違規點數1點等語。
二、本件聲明異議意旨略以：異議人當日駕車欲從屏東返回台南
    ，行駛至違規地點時，因該地點處於中山高與東西向快速道
    路交流分叉處，路標指示不明，靠右下交流道上方標示路竹
    、台南，而下個交流道也是台南接仁德、關廟方向，讓異議
    人誤認弄不清楚正確出口，因而造成判斷錯誤壓上糟化線，
    異議人認為此係因標誌標示不清、不夠明確所致，為此聲明
    異議，請求撤銷原處分等語。
三、按汽車行駛於高速公路、快速公路或設站管制之道路，不遵
    使用限制、禁止、行車管制及管理事項之管制規則而有未依
    規定變換車道者，處汽車駕駛人3,000元以上6,000元以下罰
    鍰，道路交通管理處罰條例第33條第1項第4款定有明文。復
    按槽化線，用以引導車輛駕駛人循指示之路線行駛，並禁止
    跨越。劃設於交岔路口、立體交岔之匝道口或其他特殊地點
    ；汽車行駛高速公路及快速公路，其車道之使用，除因交通
    事故及道路施工依臨時或可移動標誌指示或交通勤務警察指
    揮外，應依設置之交通標誌、標線或號誌之規定，道路交通
    標誌標線號誌設置規則第171條第1項、高速公路及快速公路
    交通管制規則第8條第1項前段亦有明文。
四、經查：
  (一)異議人駕駛車牌號碼7965-PB號自用一般小客車，於上開時
    、地因行駛高速公路未依規定變換車道（跨越槽化線行駛）
    ，經內政部警政署國道公路警察局第五警察隊田寮分隊警員
    逕行製單舉發，並經原處分機關裁處如前所述之裁罰等情，
    有內政部警政署國道公路警察局98年3月20日公警局交字第
    ZEB058896號舉發違反道路交通管理事件通知單、原處分機
    關98年4月2日嘉監南字第裁74-ZEB058896號裁決書各1份及
    照片3紙附卷可稽，且為異議人所不否認，此部分事實當可
    認定。
  (二)至異議人稱係因違規地點前所設之標誌標示不清，靠右下交
    流道上方標示往路竹、台南，致使其判斷錯誤以為可以回台
    南，而下面卻又標示往台南、關廟、歸仁方向，其發現錯誤
    要返回原車道，才會去壓到一點點槽化線等語；然查：本件
    違規地點係位於國道1號北向363.2公里處，該處係屬鼎金系
    統交流道前，異議人之行車方向為南向北，異議人於行駛至
    364.1公里處時，該處設有門型架，架上掛有標示「左營、
    旗山1000m」、「左營↓」、「旗山↓」、「高鐵站1km」之
    指示牌，牌面尺寸分別為：442cm×587cm、259cm×340cm、
    259cm×340cm、字體大小：60cm；又異議人在行近違規地點
    時，在違規地點前方即363.15公里處亦設有門型架，架上掛
    有標示「楠梓↑」「左營、旗山」、「高鐵站↓」「左營↓
    」、「旗山↓」之指示牌，牌面尺寸分別為：168cm×190cm
    、587cm×377 cm、70cm×312.5cm、259cm×340cm、259cm
    ×340cm、字體大小：60cm，有交通部臺灣區○道○○○路
    局南區工程處98年5月11日南岡字第0980003187號函暨所附
    檔案（經本院下載後列印）附卷可證，是本件違規地點顯非
    異議人所稱係往路竹、台南方向，且道路指示牌之標示清楚
    明確容易看見，並無不明或有任何會造成駕駛人誤判之情形
    ，故異議人主張違規地點前所設之標誌標示不清云云，要無
    可採。
  (三)又異議人於本院98年5月13日調查時到院稱：當日係要從屏
    東回台南，是從高雄要到旗山方向下交流道時壓到槽化線，
    從照片上可以看出只是壓到一點點槽化線，這樣就要罰3,00
    0元有爭議等語（見本院當日訊問筆錄），惟槽化線禁止跨
    越，已如前述，經檢視卷附之違規採證照片，異議人確有駕
    駛車輛跨越槽化線之違規行為，而槽化線之設置目的乃是用
    以引導車輛駕駛人循指示之路線行駛，且以高速公路上車輛
    之車速約多在90至110公里左右，即使僅跨越槽化線一點點
    ，仍將造成車道上高速行駛之車輛有與異議人發生碰撞之危
    險，此可自卷附3紙違規照片中外側車道上車牌號碼OZ-4811
    號自小客車為閃避異議人之車輛，而有偏左行駛之行為可證
    ，因此，異議人違規跨越槽化線之情形明確，即使其跨越槽
    化線之範圍不大，然仍不得作為免責之理由。
  (四)從而，原處分機關以異議人違反道路交通管理處罰條例第33
    條第1項第4款、第63條第1項第1款（原處分漏載第1款）及
    違反道路交通管理事件統一裁罰基準表之規定，裁處異議人
    最低罰鍰3,000元，並記違規點數1點之處分，於法核無不當
    ，本件異議人之異議為無理由，應予駁回。
五、據上論結，應依道路交通管理處罰條例第87條第2項、道路
    交通案件處理辦法第19條，裁定如主文。
中    華    民    國    98    年    5     月    25    日
                    交通法庭  法  官 張家瑛
以上正本證明與原本無異。
如不服本裁定，應於收受送達後5日內向本院提出抗告狀。（應
附繕本）
                              書記官 李淑惠
中    華    民    國    98    年    5    月    25    日


司法院資訊處製作；財團法人民間司法改革基金會備份。
